臺灣臺南地方法院民事裁定
111年度再字第6號
再審聲請人  簡國宏



再審相對人  吳嘉舜

上列當事人間請求返還價金等事件，再審聲請人對於民國111年8
月1日、111年8月25日本院110年度訴字第1179號民事裁定聲請再
審，本院裁定如下：
    主  文
再審之聲請駁回。
再審程序費用由再審聲請人負擔。
    理  由
一、再審聲請意旨略以：再審聲請人未以「臺南市○區○○街00號
    」（下稱永仁街地址）為住居所、事務所或營業所，亦未實
    際居住該址，故本院於民國111年8月1日所為命再審聲請人
    補繳上訴裁判費之110年度訴字第1179號民事裁定（下稱系
    爭補費裁定），及111年8月25日所為駁回再審聲請人之上訴
    之110年度訴字第1179號民事裁定（下稱系爭駁回裁定），
    再審聲請人均未收受，再審聲請人於111年9月27日聯絡書記
    官，始知悉本院有送達上開2裁定至永仁街地址，再審聲請
    人已無從補繳上訴裁判費。永仁街地址前為「信合工程顧問
    有限公司」（下稱信合公司）所承租，租期至111年3月間屆
    滿，信合公司於111年5月31日辦理公司變更地址為「臺南市
    ○○區○○街000巷000弄0號2樓」（下稱國安街地址），是系爭
    補費裁定並未合法送達再審聲請人，而係寄存送達永仁街地
    址，而系爭駁回裁定以再審聲請人未於期限內繳納上訴裁判
    費為由，駁回再審聲請人對於本院110年度訴字第1179號民
    事判決之上訴，並再寄存送達永仁街地址，致再審聲請人無
    從知悉裁定內容，更無從領取裁定，顯有違民法第20條、民
    事訴訟法第136、137、138條之規定及最高法院64年台抗字
    第481號判例要旨，系爭補費、駁回裁定有適用法規顯有錯
    誤之情形，爰依法聲請再審。並聲明：本院所為之系爭補費
    、駁回裁定廢棄。
二、按聲請再審，應於30日之不變期間內提起；前項期間，自裁
    定確定時起算，裁定於送達前確定者，自送達時起算；其再
    審之理由發生或知悉在後者，均自知悉時起算；聲請再審不
    合法者，法院應以裁定駁回之，為民事訴訟法第507條準用
    第500條第1項、第2項前段、第502條第1項所明定。是聲請
    再審如未於30日不變期間內提起，其再審之聲請即為不合法
    ，依民事訴訟法第502條第1項規定，法院應以裁定駁回之。
    次按聲請再審，應以訴狀表明再審理由及關於再審理由並遵
    守不變期間之證據，提出於管轄法院為之，為民事訴訟法第
    507條準用第501條第1項第4款所明定。故聲請再審之聲請人
    ，如主張其再審理由知悉在後者，應就所主張之事實負舉證
    責任。又所謂表明再審理由，必須指明確定判決有如何合於
    法定再審事由之具體情事始為相當，倘僅泛言有何條款之再
    審事由，而無具體情事者，仍難謂已合法表明再審事由。既
    未合法表明再審事由，即為無再審之事由，性質上無庸命其
    補正（最高法院61年臺再字第137號判例要旨參照）。另按
    有適用法規顯有錯誤者，得以聲請再審對於確定裁定聲明不
    服，為民事訴訟法第507條準用第496條第1項第1款所明定。
    而民事訴訟法第496條第1項第1款所謂適用法規顯有錯誤，
    係指判決所確定之事實而為之法律上判斷，有適用法規顯有
    錯誤之情形為限（最高法院71年台再字第30號判例意旨參照
    ）。
三、再審聲請人雖主張伊並未居住於永仁街地址，本院所為之系
    爭補費、駁回裁定均未合法送達伊，伊係於111年9月27日聯
    絡書記官，始知悉本院有送達系爭補費、駁回裁定至永仁街
    地址，伊已無從補繳上訴裁判費，故本件聲請再審未逾30日
    法定不變期間，本院未合法送達，系爭補費、駁回裁定有民
    事訴訟法第496條第1項第1款「適用法規顯有錯誤」之再審
    事由云云。惟查：
（一）按送達於應受送達人之住居所、事務所或營業所行之；送
      達不能依民事訴訟法第136條、第137條規定為之者，得將
      文書寄存送達地之自治或警察機關，並作送達通知書2份
      ，1份黏貼於應受送達人住居所、事務所、營業所或其就
      業處所門首，另1份置於該送達處所信箱或其他適當位置
      ，以為送達；寄存送達，自寄存之日起，經10日發生效力
      ，民事訴訟法第136條第1項前段、第138條第1項、第2項
      定有明文。而應受送達人究於何時前往領取應受送達之文
      書，或並未前往領取，於送達之效力均無影響（最高法院
      89年度台聲字第13號裁定要旨參照）。
（二）再審聲請人雖主張永仁街地址前為信合公司所承租，租期
      至111年3月間屆滿，信合公司於111年5月31日辦理公司變
      更地址為國安街地址云云，並提出房屋租賃契約、公司基
      本資料查詢各1份為證，然查，再審聲請人於起訴時，係
      於起訴狀載明永仁街地址為送達地址，於111年7月26日具
      狀聲明上訴時，仍於民事聲明上訴狀記載永仁街地址，並
      無任何關於國安街地址之記載，其後亦未另向本院陳報上
      揭國安街地址，嗣系爭補費、駁回裁定分別於111年8月9
      日、111年9月1日寄存送達於上揭永仁街地址等情，業經
      本院依職權調閱本院110年度訴字第1179號卷宗無訛，可
      知再審聲請人有以永仁街地址為送達之意，法院依其所記
      載地址為送達，即無不合；況再審聲請人所稱變更地址者
      為信合公司，並非再審聲請人，縱信合公司之負責人簡世
      明為再審聲請人之父親，要不得以此遽認再審聲請人之居
      所地即為信合公司之所在地；據上所述，實難認系爭補費
      、駁回裁定有何再審聲請人所稱送達不合法之情。
（三）再者，系爭補費裁定送達於上揭永仁街地址時，因未獲會
      晤再審聲請人，亦無受領文書之同居人或受僱人，而於11
      1年8月9日將系爭補費裁定寄存於鹽埕派出所而為送達，
      業如前述，依民事訴訟法第138條第2項規定，系爭補費裁
      定自寄存之日起經10日即111年8月19日即應發生送達效力
      ，且因系爭補費裁定不得抗告而告確定，再審聲請人遲至
      111年9月28日，始以系爭補費裁定有民事訴訟法第496條
      第1項第1款規定之再審事由，提起本件再審聲請，揆諸前
      開規定及說明，顯已逾系爭補費裁定確定時起算之30日不
      變期間，是再審聲請人對於系爭補費裁定聲請再審，亦非
      合法。
（四）況按裁定已經確定，而有第496條第1項或第497條之情形
      者，得準用本編之規定，聲請再審，為民事訴訟法第507
      條所規定；據此，聲請再審以裁定已確定為前提，申言之
      ，所謂適用法規顯有錯誤，並不包含裁判是否合法送達之
      程序上事項（最高法院71年台再字第30號裁判意旨參照）
      ，蓋裁判於未合法送達於當事人前並未確定，當事人仍得
      於法定期間內提起上訴或抗告，要無提起再審之餘地，是
      再審聲請人所稱系爭補費、駁回裁定未經合法送達縱屬為
      事實，亦難認其有何民事訴訟法第496條第1項第1款之適
      用法規顯有錯誤之再審事由，則本件再審聲請，自屬無據
      。
四、綜上所述，再審聲請人主張系爭補費、駁回裁定送達不合法
    ，有民事訴訟法第496條第1項第1款適用法規顯有錯誤之再
    審事由，聲請本件再審，請求廢棄系爭補費、駁回裁定，並
    無理由，應予以裁定駁回。
五、據上論結，本件聲請再審為無理由，依民事訴訟法第507條
    、第502條、第95條、第78條，裁定如主文。
中　　華　　民　　國   111    年   10     月    31    日
                  民事第二庭  法  官  王參和
以上正本係照原本作成。
如對本裁定抗告須於裁定送達後10日內向本院提出抗告狀，並應
繳納抗告費新臺幣1,000元整。
中　　華　　民　　國   111    年   10     月    31    日
                              書記官  沈佩霖